臺灣高雄地方法院刑事判決　　　　　　　96年度訴字第1043號
公　訴　人　臺灣高雄地方法院檢察署檢察官
被　　　告　丁○○
指定辯護人　郭國益律師
上列被告因毒品危害防制條例案件，經檢察官提起公訴（96年度
偵字第517 號），本院判決如下：
    主  文
丁○○共同販賣第二級毒品，處有期徒刑柒年肆月。販賣第二級
毒品所得新臺幣壹萬元，連帶沒收之，如全部或一部不能沒收時
，以其財產抵償之。未扣案之門號0000000000行動電話壹支，沒
收之，如全部或一部不能沒收時，追徵其價額。
    事  實
一、丁○○明知甲基安非他命為毒品危害防制條例第2 條第2 項
    第2 款所定之第二級毒品，不得持有、販賣，且其明知綽號
    「大哥」之姓名年籍不詳成年男子（下簡稱「大哥」），從
    事販賣甲基安非他命之違法犯行，竟與「大哥」共同基於販
    賣甲基安非他命以營利之犯意聯絡，由「大哥」負責提供丁○○甲基安非他命，丁○○則負責尋找買家購買甲基安非他
    命之方式，共組販毒集團，基此分工，丁○○四處交友（友
    人姓名詳下列(一)至(四)），迨與各該友人短暫相交探得友人底
    細後，先與各該友人一起施用第二級毒品甲基安非他命以取
    得信任後，再向各該友人透露有門路可取得甲基安非他命之
    訊息，使各該友人成為其客戶，並以其所有門號0000000000
    號行動電話作為聯絡工具，分別於：(一)95年7 月間某日及8
    月間某日，在高雄市○○路旁金格遊藝場內，各以新台幣（
    下同）1000元之價格，販賣數量不詳之甲基安非他命予丙○○二次；(二)95年5 月間至8 月間，在其位於高雄市前鎮區○○○街358 巷2 號2 樓住處，各以2000元之價格，販賣數量
    不詳之甲基安非他命販賣與乙○○二次；(三)95年7 月至10月
    間，分別在高雄縣鳳南路附近東急屋超市○○○路與崗山南
    街口，各以1000元之價格，販賣數量不詳之甲基安非他命予
    己○○二次；(四)95年7 月至10月間，在高雄市前鎮區○○○
    街358 巷2 號2 樓或高雄市○○○街與公正路口之統一超商
    ，以500 元之價格，販賣數量不詳之甲基安非他命予證人甲1
    四次。嗣因丁○○上開販賣毒品犯行，早經高雄地方法院檢
    察署檢察官指揮員警監控中，並於96年10月30日10時50分傳
    喚丁○○等人到案接受調查，始查悉上情。
二、案經高雄市政府警察局刑警大隊報請臺灣高雄地方法院檢察
    署檢察官偵查起訴。
    理  由
壹、證據能力部分：
一、秘密證人甲1及證人顏慶章於警詢中之陳述，均具證據能力：
    按被告以外之人於檢察事務官、司法警察官或司法警察調查
    中所為之陳述，與審判中不符時，其先前之陳述具有較可信
    之特別情況，且為證明犯罪事實存否所必要者，得為證據，
    刑事訴訟法第159 條之2 定有明文。經查，本件秘密證人甲1
    於警詢中證稱：95年10月15日下午2 時許去找被告，被告表
    示還有剩一些毒品安非他命，並表示半請半送賣伊500 元就
    好，所以伊於當時就向被告買了500 元的安非他命等語（參
    警卷第17頁），嗣於本院審理中卻證稱：伊去被告家中，被
    告請伊施用甲基安非他命伊覺得不好意思，就丟500 元給被
    告等語（參本院卷第102 頁）；證人顏慶章於警詢中證稱：
    伊於95年7 月中旬開始向被告購買安非他命，每次皆向被告
    購買1 至2 仟元，皆是以行動電話與被告聯絡購買毒品，然
    後被告就會將伊所要購買的毒品送到約定的鳳南路東急屋超
    市○○○○路崗山南街口的統一超商交貨，皆是一手交錢一
    手交貨（參警卷第13頁），嗣於本院審理中卻證稱：伊不是
    向被告買，是因被告有門路，所以委託被告幫伊買，總共只
    有委託被告買2 次，詳細時間不記得（參本院卷第129 頁、
    第130 頁），其等於警詢及審判中所證均有不符之情形。查
    秘密證人甲1於本院審理中，雖經本院以雙向法庭之方式區隔
    被告與秘密證人甲1，惟就被告於該次詰問所問問題以觀，被
    告顯已知悉秘密證人甲1身分（參本院卷第102 頁）；證人顏
    慶章於本院審理時，則有多位被告親友在後旁聽，本院感於
    現場氣氛有異，於證述末詢其是否因被告家人在場而感懼怕
    ，雖證人顏慶章回答不會（參本院卷第130 頁），然本院審
    酌秘密證人甲1及證人顏慶章於檢察官偵訊中，均向檢察官表
    示希望援用證人保護法之規定（參偵查卷第13頁、第14頁）
    ，顯見其二人對於指證被告販賣毒品乙節，心存極大壓力，
    不願為被告知悉其等指證情節，是於本院審理中，在被告知
    悉其等身分，復見被告眾多友人在庭之情境下，其等遭受之
    心理壓迫較之警詢時為大，應認其等於審理中所證係因心理
    壓力而不敢為完全之陳述，故其等於警詢中就被告是否販賣
    毒品之證述，自比本院審理時正確，而具有特別之可信性，
    且均為證明被告本件犯罪存否所必要之部分，依前揭規定，
    自均具證據能力。
二、證人丙○○、乙○○於警詢中之陳述，均無證據能力：
    查證人丙○○陳稱：95年5 月開始有向被告購買甲基安非他
    命，每次都購買1000元至2000元，總共買6 、7 次（參警卷
    第29頁）；證人乙○○陳稱：伊有向被告購買毒品，每次都
    是2000元至3000元，次數太多已經記不得（參警卷第26頁）
    ，嗣於本院審理中人丙○○、朱美龍雖亦證稱有向被告購買
    毒品（參本院卷第139 頁、第145 頁），然澄清有部分係與
    被告一起合資購買（參本院卷第139 頁、第142 頁），其等
    警詢與審判中所證雖有不符，然並無證據顯示其等於警詢中
    所證具有較可信之特別情況，參諸前揭刑事訴訟法第159 條
    之2規定，自均無證據能力。
三、按被告以外之人於偵查中向檢察官所為之陳述，除顯有不可
    信之情況者外，得為證據，刑事訴訟法第159 條之1 第2項
    定有明文。證人丙○○、乙○○、己○○及秘密證人甲1等於
    偵查中之陳述，既均經具結，亦均無證據證明顯有不可信之
    情況，且業均於本院審理時傳訊到庭，由被告及辯護人行使
    對質、詰問之權利，其等於偵查中所為之陳述，依前開說明
    ，均有證據能力。
貳、實體部分：
一、訊據被告丁○○固坦承伊以上開電話聯繫方式與證人丙○○
    等人聯絡，之後便去高雄市○○路五湖遊藝場找綽號「大哥
    」之人拿甲基安非他命，再分別於事實欄所載時、地，交付
    第二級毒品甲基安非他命予丙○○、乙○○、己○○及秘密
    證人甲1之事實，惟矢口否認有何販賣第二級毒品甲基安非他
    命之犯行，辯稱：伊係分別與丙○○、朱鎂美靈、己○○及
    秘密證人甲1合資共同購買甲基安非他命，由伊負責購買，並
    非販賣甲基安非他命予丙○○、乙○○、己○○及秘密證人
    甲1等語。經查：
  (一)被告丁○○分別與證人丙○○、乙○○、己○○及秘密證人
    甲1短暫相交探得其等底細後，即分別與其等一起施用第二級
    毒品甲基安非他命，嗣再向其等透露有門路可取得甲基安非
    他命之訊息，使其等成為客戶，並以門號0000000000號行動
    電話作為聯絡工具，分別於事實欄(一)至(四)所載時地、販賣甲
    基安非他命予其等之事實，業據證人丙○○於偵查中證稱：
    伊有向被告購買甲基安非他命，是撥打被告0000000000號電
    話聯絡等語（參偵查卷第12頁）及於本院審理中證稱：認識
    被告約1 個月後，向被告詢問是否有取得甲基安非他命的門
    路，被告說有，所以從95年4 、5 月間，就開始與被告合資
    購買甲基安非他命，被告去買來之後，就與被告一起在被告
    家施用，之後在95年7 月及8 月間，分別跟被告買了二次甲
    基安非他命，二次交易的地點都在保泰路的金格遊藝場，金
    額均是1000元，重量多少伊並不知道等語明確（參本院卷第
    138 頁至第140 頁）；證人乙○○於偵查中證稱：95年5 月
    至7 、8 月間，在被告住處向被告購買甲基安非他命每次買
    2 、3 千元至3 、4 千元，一個月至少買2 、3 次等語（參
    偵查卷第20頁）及在本院審理中證稱：伊之前施用的甲基安
    非他命都是向綽號「阿棋」之人購買，後來「阿棋」介紹被
    告給證人丙○○認識，證人丙○○再介紹被告給伊認識，後
    來「阿棋」入獄，伊就沒有毒品來源，後來知道被告有毒品
    門路，就請被告幫伊買，（檢察官問：你稱95年5 月至7、8
    月間，有向被告買2 、3 次甲基安非他命，是否實在？）伊
    有在被告的家中拿錢給被告，請被告向上游藥頭甲基安非他
    命，之後被告就拿甲基安非他命給伊等語（參本院卷第143
    頁、第145 頁）明確【被告究竟販賣甲基安非他命予證人乙○○之次數，因證人乙○○無法確認與被告合資購買之次數
    及單獨向被告購得之次數，依其上開證詞並基於罪疑惟輕及
    有利於被告之考量，認定被告賣出甲基安非他命2 次各2 千
    元與證人乙○○】；證人己○○於警詢證稱：伊所施用之甲
    基安非他命，都是向被告購買，是於95年7 月中旬開始向被
    告購買甲基安非他命，伊每次購買新台幣1 千至2 千元，都
    是撥打被告行動電話聯絡被告，被告之後就會將甲基安非他
    命帶到約定的高雄縣鳳南路東急屋超市○○○路、崗山南街
    路口的統一超商交貨，都是一手交錢一手交貨等語（參警卷
    第13頁）及於檢察官偵訊中證稱：伊有撥打電話向被告購買
    甲基安非他命，不是委託被告購買，是伊向被告買的等語明
    確（參偵查卷第14頁）【被告販賣甲基安非他命予證人己○○之次數，因證人己○○於警詢及偵查中均僅提及期間及地
    點，未說明次數，本院參酌其於本院審理中具體提及請被告
    購買2 次，且交付地點有2 個，故認定被告販賣次數為2 次
    】；秘密證人甲1於警詢中證稱：伊於95年7 月份開始向被告
    購買甲基安非他命，大約買4 、5 次，都是打被告00000000
    00的電話聯絡，然後約在被告家樓下或者在崗山南街及公正
    街口拿取毒品，每次都是購買500 元的甲基安非他命，最後
    一次是95年10月15日下午2 時許去找被告，被告表示伊還有
    一些安非他命，並表示半請半送賣伊500 元就好，所以伊於
    當時就向被告以500 元購買甲基安非他命等語（參警卷第17
    頁）及於偵查中證稱：95年10月15日下午2 時許，在被告家
    中，將被告的甲基安非他命拿來施用，並拿給被告500 元等
    語明確（參偵查卷第13頁）【被告販賣甲基安非他命予秘密
    證人之次數，依上開原則，本院認定為4 次】，並有通訊監
    察譯文在卷可參（參警卷第36頁至第60頁），且證人乙○○
    、丙○○、己○○為警查獲後所採集之尿液，均檢測出甲基
    安非他命陽性反應，分別有高雄市立凱旋醫院95年9 月4 日
    轉碼編號：甲000 00000號、甲00000 000號及95年11月23日甲0
    0000000 號檢驗報告3 紙在卷可稽（參偵卷第46頁、第47頁
    、第49頁以下）在卷可稽，足見其等因染有施用甲基安非他
    命之惡習，故有購買毒品甲基安非他命之需求。亦得佐證被
    告確有於上開期間，販售甲基安非他命予證人丙○○等人之
    事實，故被告有於事實欄所載時地、販賣甲基安非他命予證
    人丙○○等人之犯行，堪以認定。至被告販賣予丙○○等證
    人之次數及所得金額，如上所述依罪疑惟輕原則，應以各該
    證人所述次數較少情形作認定基準，再此敘明。
  (二)被告雖以前詞置辯，惟查被告於95年10月30日為警約談初始
    係辯稱：所施用的毒品都是向證人丙○○購買等語（參警卷
    第2 頁、第4 頁）；嗣於96年1 月16日偵訊時，始改稱：係
    與證人丙○○等人合資購買毒品（參偵查卷第22頁），並於
    96年3 月16日本院移審訊問時，提出係向綽號「大哥」之人
    購買毒品（參本院卷第9 頁、第10頁），前後辯詞不符，所
    辯已非可採，再查甲基安非他命係依法禁絕查緝之毒品，一
    般施用毒品者購買毒品時，莫不私下為之，以避遭查緝之風
    險，若非有利可圖，當不會無任何代價輕易代他人購買甲基
    安非他命，而參諸被告與證人丙○○、乙○○、己○○、秘
    密證人甲1等人於95年間均認識未久，有證人丙○○等人於本
    院審理中之證詞可參（參本院卷第102 頁、第132 頁、第13
    7 頁、第144 頁），是被告與證人丙○○等人均交情未深，
    衡情若非有利可圖，實無甘冒風險，屢屢代其等購買毒品之
    理。再者，被告於本院訊問中自承證人丙○○、己○○、秘
    密證人甲1等人互不相識（參本院卷第9 頁、第10頁），而上
    開互不相識之人，均與被告認識未久，若非被告有意安排，
    殊無可能均於同一期間，請被告代為購買甲基安非他命，輔
    以被告自承以電話與證人丙○○等人聯絡後，便去高雄市○○路五湖遊藝場找綽號「大哥」之人拿甲基安非他命，購得
    毒品後，再分別於事實欄所載時、地，交付第二級毒品甲基
    安非他命予丙○○、乙○○、己○○及秘密證人甲1之情節，
    被告應係為綽號「大哥」之人四處尋找甲基安非他命買家，
    故於上開期間內，想方設法四處交友，並為脫免罪刑，向各
    該證人誆稱係代為購買甲基安非他命，而以此方式販賣甲基
    安非他命予證人丙○○等人，被告上開所辯，毫無可採。
  (三)雖秘密證人甲1於本院審理中證稱：係被告請伊施用毒品，伊
    覺得不好意思，就丟500 元給被告，並不是向被告購買等語
    （參本院卷第102 頁）；證人己○○於本院審理中證稱是與
    被告向他人合資購買等語（參本院卷第129 頁），與被告前
    開所辯似無不合，惟被告應係以代為購買之說詞，行販賣甲
    基安非他命之實，已如前述，再者甲基安非他命係依法禁絕
    查緝之毒品，物稀價昂，且販賣毒品罪更屬重罪，設若無利
    可圖，衡情一般持有毒品者，當不致輕易將持有毒品贈與他
    人。況被告供認本身曾施用甲基安非他命，而被告為警查獲
    當日所採集之尿液，經送驗後，確實呈甲基安非他命陽性反
    應，有高雄市立凱旋醫院濫用藥物尿液檢驗報告在卷可佐（
    參偵查卷第52頁），堪認被告本身亦染有施用第二級毒品甲
    基安非他命惡習，其顯知第二級毒品需費不貲，則被告本身
    即有施用甲基安非他命之需求，亦瞭解購買、販賣毒品之風
    險，如未獲有相當利益，當不會無任何代價地輕易將所持有
    之甲基安非他命贈與秘密證人甲1，是證人己○○及秘密證人
    甲1於本院審理中所證是否可採，已非無疑。且證人己○○及
    秘密證人甲1如前壹、證據能力欄一部分所述，秘密證人甲1於
    本院審理中，雖經本院以雙向法庭之方式區隔被告與秘密證
    人甲1，惟就被告於該次詰問所問問題以觀，被告顯已知悉秘
    密證人甲1身分（參本院卷第102 頁）；證人顏慶章於本院審
    理時，則有多位被告親友在後旁聽，本院感於現場氣氛有異
    ，於證述末詢其是否因被告家人在場而感懼怕，雖證人顏慶
    章回答不會（參本院卷第130 頁），然審酌秘密證人甲1及證
    人顏慶章於檢察官偵訊中，均向檢察官表示希望援用證人保
    護法之規定（參偵查卷第13頁、第14頁），顯見其二人對於
    指證被告販賣毒品乙節，心存極大壓力，不願為被告知悉其
    等指證情節，是在被告知悉其等身分，復見被告眾多友人在
    庭之情境下，其等遭受鉅大心理壓迫，所為上開證詞，自難
    採為有利被告之證據。
  (四)又甲基安非他命並無公定之價格，不論任何包裝，均可任意
    分裝增減份量，每次買賣價量，亦可能隨時依雙方間之關係
    深淺、資力、需求量及對行情之認知、來源是否充裕、查緝
    是否嚴緊，購買者被查獲時供述購買對象之可能性風險之評
    估等，因而異其標準，並隨時機動調整，非可一概而論，是
    販賣之利得，除經坦承犯行或價量俱臻明確外，委難查得實
    情，販賣之人從價差或量差中牟利方式雖異，其意圖營利之
    非法販賣行為則一。而依證人己○○、丙○○、乙○○及秘
    密證人甲1於本院審理中所證，於95年間，均與被告認識未久
    ，業如前述，是在被告與證人丙○○等非至親好友之情形下
    ，茍無任何利益可圖，被告自得將其購買毒品之對象及方式
    ，轉知丙○○等人，由丙○○等人自行前往接洽即可，實無
    甘冒風險，代為購買毒品之理，益徵其應有從中賺取差額利
    潤以圖利之意圖及事實無疑。
  (五)綜上所述，被告辯稱：係單純與證人丙○○等人合資購買甲
    基安非他命，並未賺取差價等語，顯與常情及毒品交易經驗
    不符，不可採信。本件被告販賣第二級毒品犯行，事證明確
    ，自應依法論科。
二、按甲基安非他命為毒品危害防制條例第2 條第2 項第2 款所
    明定之第二級毒品，未經許可，不得持有、販賣。被告販賣
    甲基安非他命予證人丙○○等人，核其所為，係犯毒品危害
    防制條例第4 條第2 項之販賣第二級毒品罪。被告販賣第二
    級毒品甲基安非他命前持有第二級毒品甲基安非他命之行為
    ，已為販賣之高度行為所吸收，不另論罪。被告與該不詳姓
    名年籍綽號「大哥」之成年人間，就上開販賣第二級毒品犯
    行，有犯意聯絡，行為分擔，均為共同正犯。又按刑事法若
    干犯罪行為態樣，本質上原具有反覆、延續實行之特徵，是
    行為人倘基於概括之犯意，在密切接近之一定時、地持續實
    行之複次行為，倘依社會通念於客觀上認為符合一個反覆延
    續性之行為觀念者，於刑法評價上，即應僅成立一罪，學理
    上所謂「集合犯」之職業性、營業性或收集性等具有重複特
    質之犯罪均屬之，例如經營、從事業務、收集、販賣、製造
    、散佈等行為概念者均是，參照最高法院著有95年度台上字
    第1079號判決；是毒品危害防制條例第4 條第2 項販賣毒品
    罪之構成要件所規定之販賣行為，既係以出於營利意圖為要
    件，則數行為之反覆實施而為之一連串行為，自不應予獨立
    評價而應成立集合犯，為包括一罪，則揆諸前揭說明，被告
    多次販賣甲基安非他命之犯行，應屬集合犯，而為包括一罪
    ，公訴意旨認此部分應論以數罪，容有誤會，附此敘明。又
    起訴意旨雖僅提及被告於95年10月15日販賣1 次甲基安非他
    命予秘密證人甲1，然因被告於上開期間販賣甲基安非他命犯
    行係集合犯之包括一罪，本院自得就被告於上開期間，販賣
    甲基安非他命予秘密證人之其餘犯行併予審理，另此敘明。
    爰審酌被告明知毒品戕害身心，向為政府嚴令禁止流通之違
    禁物，竟貪圖利益，任意四處尋找買家，販賣甲基安非他命
    ，加速毒品流通，戕害國人身心健康，並有衍生吸毒者為獲
    取購毒資金而犯罪之虞，且次數多達10次，又犯罪後矢口否
    認犯行，態度不佳；惟考量被告歷次販出甲基安非他命予證
    人丙○○等人之價格至多以千元計，重量尚微，且查獲被告
    販賣甲基安非他命之對象僅4 人，對於毒品擴散之危害尚非
    至鉅，另被告並無前科，有臺灣高等法院被告前案紀錄表附
    卷可佐，素行尚非不佳等一切情狀，量處如主文所示之刑。
    又共同正犯之犯罪所得為新臺幣時，因係合併計算，且於全
    部或一部不能沒收時以其財產抵償之，為避免執行時發生重
    複沒收、抵償之情形，故各共同正犯之間係採連帶沒收主義
    ，於裁判時僅諭知連帶沒收，不得就全體共同正犯之總所得
    對各該共同正犯分別重複諭知沒收（最高法院95年度台上字
    第1781號判決意旨參照）。本件販賣甲基安非他命所得之金
    錢10,000元，因係被告與不詳姓名年籍成共同犯罪所得之財
    物，應依毒品危害防制條例第19條第1 項之規定，宣告與該
    共犯連帶沒收之，如全部或一部不能沒收時，以其財產抵償
    之。又被告所持用之門號0000000000號行動電話1 支，係供
    犯本件販賣毒品所用之物，且為被告所有，業據被告供承在
    卷（參警卷第3 頁），亦應依毒品危害防制條例第19條第1
    項前段規定宣告沒收之，如全部或一部不能沒收時，追徵其
    價額。
據上論斷，應依刑事訴訟法第299條第1項前段，毒品危害防制條
例第4 條第2 項、第19條第1 項，刑法第11條、第28條，判決如
主文。
本案經檢察官戊○○到庭執行職務。
中　　華　　民　　國　　96　　年　　8 　　月　　20　　日
                  刑事第十一庭審判長  法　官  何秀燕
                                      法  官  吳金芳
                                      法  官  林揚奇
以上正本證明與原本無異。
如不服本判決應於收受本判決後10日內向本院提出上訴書狀，並
應敘述具體理由，如未敘述上訴理由者，應於上訴期間屆滿後20
日內補提理由書狀於本院（均須按他造當事人之人數附繕本）「
切勿逕送上級法院」。
中　　華　　民　　國　　96　　年　　8 　　月　　20　　日
                                      書記官  于耀文
附錄本判決論罪之法條：
毒品危害防制條例第4條第2項
製造、運輸、販賣第二級毒品者，處無期徒刑或7 年以上有期徒
刑，得併科新臺幣7 百萬元以下罰金。
